【裁判字號】    95,台上,2533
【裁判日期】    950511
【裁判案由】    偽造文書等罪
【裁判全文】
最高法院刑事判決            九十五年度台上字第二五三三號
    上  訴  人  丙○○
                        樓
                甲○○
                乙○○
上列上訴人等因偽造文書等罪案件，不服台灣高等法院高雄分院
中華民國九十四年十一月二十九日第二審判決（九十二年度上訴
字第二０七八號，起訴案號：台灣高雄地方法院檢察署八十七年
度偵字第二四五四六號、八十八年度偵字第二七七三七、二八七
０八號、八十九年度偵字第一七八０一號），提起上訴，本院判
決如下：
    主  文
上訴駁回。
    理  由
一、丙○○、甲○○及乙○○偽造公文書部分
按刑事訴訟法第三百七十七條規定，上訴於第三審法院，非以判
決違背法令為理由，不得為之。是提起第三審上訴，應以原判決
違背法令為理由，係屬法定要件。如果上訴理由狀並未依據卷內
訴訟資料，具體指摘原判決不適用何種法則或如何適用不當，或
所指摘原判決違法情事，顯與法律規定得為第三審上訴理由之違
法情形，不相適合時，均應認其上訴為違背法律上之程式，予以
駁回。本件原判決認定上訴人丙○○於民國八十六年間，取得佳
婧興業有限公司（下稱佳婧公司）之公司執照，明知佳婧公司已
多年未營業，思圖以該公司名義向金融機構詐取貸款，於八十七
年間某日，委由不知情之不詳姓名者偽造原判決附表六所示財政
部所屬各國稅局及稅捐稽徵處所之營利事業所得稅收件章等各式
印章共二十七顆，及「稅務員林瑜芬」、「股長羅榮昌」之職務
條戳各二顆，並製作不實之佳婧公司八十四、八十五及八十六年
度營利事業所得稅結算申報書第二聯（副聯兼結算申報收據聯）
、資產負債表第二聯（副聯及申報收據聯）、八十五年一月至八
十七年六月營業人銷售額與稅額申報書第二聯（即收執聯）等業
務上文書，加蓋上開偽造之收件章戳，而偽造該管國稅局及稅捐
稽徵處所收取報稅文件證明之公文書（詳如原判決附表一所示）
，足以生損害於各該國稅局、稅捐稽徵處所公文書之正確性及佳
婧公司、林瑜芬、羅榮昌等人。八十七年間，丙○○取得台北縣
樹林鎮（已改制為樹林市）齊鴻實業有限公司（下稱齊鴻公司）
之公司經營權，進而與邱森雄（已判刑確定）、劉聰進（另案偵
查）及張有貴等人共同基於偽造文書及意圖為自己不法所有之概
括犯意聯絡，明知齊鴻公司並未營業，而於八十八年二、三月間
，製作不實之齊鴻公司八十五、八十六及八十七年度營利事業所
得稅結算申報書第二聯、資產負債表第二聯、營業人銷售額與稅
額申報書第二聯等業務上文書，加蓋上開偽造之收件章戳，而偽
造該管國稅局、稅捐稽徵處所受理報繳稅捐證明之公文書（詳如
原判決附表二、三所示）。再於八十八年三月二十九日，持向中
華商業銀行（下稱中華商銀）鳳山分行申請遠期信用狀貸款，使
該行承辦人員陷於錯誤，核准貸款新台幣（下同）五百萬元，得
款花用。八十八年五月間，丙○○、邱森雄、劉聰進及張有貴等
人復持上開偽造及業務上登載不實之文書，向台灣土地銀行（下
稱土地銀行）高雄分行申辦遠期信用狀貸款，使該行承辦人員陷
於錯誤，核准四十萬美元之貸款額度後，陸續動支花用。又於八
十八年七月二十九日，以進口融資為由，向中華商銀鳳山分行詐
借六百萬元，得款花用。再，丙○○與上訴人甲○○、乙○○，
及邱森雄、劉聰進於八十八年七月間，共同基於行使偽造公文書
、業務上登載不實文書及詐欺取財之犯意聯絡，製作惠蕎國際貿
易有限公司（下稱惠蕎公司）八十五、八十六及八十七年度營利
事業所得稅結算申報書第二聯、資產負債表第二聯、八十五年五
月至八十八年六月營業人銷售額與稅額申報書第二聯等不實之業
務上文書，加蓋上開偽造之收件章戳，而偽造該管國稅局、稅捐
稽徵處所受理報繳稅捐證明之公文書（詳如原判決附表四、五所
示），然後於八十八年八月間某日，向華南商業銀行高雄分行申
請核准三十六萬美元之遠期信用狀貸款額度。旋陸續動支花用，
足以生損害於各該國稅局、稅捐稽徵處所公文書之正確性及各公
司、銀行等情。爰撤銷第一審關於上訴人等偽造公文書部分之判
決，改判論處丙○○共同連續行使偽造公文書，足以生損害於公
眾及他人，甲○○、乙○○共同行使偽造公文書，足以生損害於
公眾及他人罪刑，已敘明其憑以認定之證據及理由，而以上訴人
等否認犯罪所持之辯解為不足採，予以指駁綦詳。所為論敘，俱
有卷存之證據資料可資覆按，從形式上觀察，並無判決違背法令
之情形存在。復查原判決認定其附表六所示財政部所屬各國稅局
及稅捐稽徵處所之營利事業所得稅收件章等各式印章共二十七顆
，及「稅務員林瑜芬」、「股長羅榮昌」之職務條戳各二顆，均
係偽造，係以卷存之各該偽造之收件章、條戳所加蓋之印文、勘
驗筆錄等件為其所憑證據之一（見原判決第十面第二十四行至第
十一面第六行）。原審審判長於審判期日已提示該項證據資料，
使上訴人等及其辯護人辨認並告以要旨，上訴人等及其辯護人亦
稱「沒有意見」等語，依法踐行調查程序（見原審卷第二宗第一
八七頁至第一八八頁、第一九四頁）。至該偽造之印顆實物，雖
因檢察官調借尚未歸還，但既非本件判決基礎之證據資料，原審
審判筆錄誤載審判長提示該等印顆實物，於判決之結果顯無影響
，不得據為第三審上訴之合法理由。上訴意旨其餘所稱齊鴻公司
向中華商銀及土地銀行申請貸款，已提供十足之擔保，依銀行正
常作業程序辦理；且該貸款之流向尚屬不明，要難以單純事後債
務不履行，推論上訴人等自始即有詐欺之犯意等語，徒就原審採
證認事職權之適法行使，及判決內已明白論斷之事項，憑己見為
空泛之指摘，並為單純事實上之爭執，與法律規定得為第三審上
訴理由之違法情形，不相適合，其上訴為違背法律上之程式，應
予駁回。
二、丙○○業務上登載不實文書及藏匿人犯部分
查刑事訴訟法第三百七十六條所列各罪之案件，經第二審判決者
，不得上訴於第三審法院，法有明文。原判決關於丙○○行使業
務上登載不實文書（出具不實之惠蕎公司八十六年度各類所得扣
繳暨免扣繳憑單，冒用「吳宗修」名義向富邦銀行申請信用卡）
及藏匿人犯部分，係分別依刑法第二百十六條、第二百十五條及
第一百六十四條論處罪刑，核其最重本刑均為三年以下有期徒刑
之罪，屬刑事訴訟法第三百七十六條第一款之案件，既經第二審
判決，自不得上訴於第三審法院，乃丙○○猶提起上訴（未聲明
僅就偽造公文書部分上訴，關於業務上登載不實文書及藏匿人犯
部分，依法視為已全部上訴），於法不合，併應駁回之。
據上論結，應依刑事訴訟法第三百九十五條前段，判決如主文。
中    華    民    國  九十五  年    五    月   十一   日
                      最高法院刑事第二庭
                          審判長法官  紀  俊  乾
                                法官  黃  正  興
                                法官  陳  東  誥
                                法官  劉  介  民
                                法官  郭  毓  洲
      本件正本證明與原本無異
                                      書  記  官
中    華    民    國  九十五  年    五    月   十五   日
                                                      Ｅ


司法院資訊處製作；財團法人民間司法改革基金會備份。
